最高法院刑事判決　　　　　　　　　　　　　　　九十一年度台上字第三二八八號
　　上　 訴　 人　台灣高等法院台南分院檢察署檢察官
　　上訴人即被告　甲○○
　　選 任辯護 人　簡承佑律師
　　　　　　　　　張智學律師
右上訴人等因被告違反毒品危害防制條例案件，不服台灣高等法院台南分院中華民國
九十一年二月六日第二審判決（九十年度上訴字第一四四六號，起訴案號：台灣雲林
地方法院檢察署九十年度偵字第一一一０號），提起上訴，本院判決如左：
    主  文
原判決關於販賣第壹級毒品部分撤銷，發回台灣高等法院台南分院。
其他上訴駁回。
    理  由
一發回部分
本件原判決以公訴意旨略稱：被告甲○○意圖販賣毒品海洛因牟利，基於概括之犯意
，於民國（下同）八十八年五月底某日及同年六月底某日，連續在其開設於省立彰化
醫院附近之藝品店內，以每包新台幣（下同）二千元之代價，將第一級毒品海洛因一
小包販賣予梁清森二次共計四千元，認涉犯毒品危害防制條例第四條第一項之販賣第
一級毒品罪嫌云云，經審理結果，認為不能證明被告犯罪，因而撤銷第一審關於論處
被告連續販賣第一級毒品罪刑部分之判決，改判諭知被告無罪，固非無見。
惟查關於被告被訴連續二次販賣第一級毒品海洛因予梁清森之事實，業迭據證人梁清
森於警訊、檢察官偵訊及原審審理中指證明確（見他字第二五七號偵查卷第三十頁、
第三十一頁、第五十一頁、第五十二頁，原審上訴卷第六十九頁至第七十一頁），被
告與梁清森上開交易係由梁清森以（０四）0000000號電話與被告使用之00
00000000號行動電話聯絡，電話中「粗的」或「男的」係指安非他命，「細
的」或「女的」係指海洛因，亦據梁清森於偵審中證實（見同上筆錄），並有記載該
電話通話紀錄之通訊監察報告附卷（附於他字第二五七號偵查卷第五頁背面至第十五
頁）可資佐證，證人梁清森之指證似非全不足採信，原審未併就上開通訊監察報告中
何部分之通話與被告販賣海洛因予梁清森之交易有關等事證，詢問梁清森予以詳查究
明，遽以不能以梁清森之片面指證及上開通訊監察報告認定被告販賣第一級毒品犯行
為由而諭知被告無罪，尚嫌速斷，並有查證未盡之違誤。檢察官上訴意旨執以指摘，
為有理由，應認原判決關於販賣第一級毒品部分，有撤銷發回更審之原因。
二駁回部分：
按刑事訴訟法第三百七十七條規定，上訴於第三審法院，非以判決違背法令為理由，
不得為之。是提起第三審上訴，應以原判決違背法令為理由，係屬法定要件。如果上
訴理由狀並未依據卷內訴訟資料，具體指摘原判決不適用何種法則或如何適用不當，
或所指摘原判決違法情事，顯與法律規定得為第三審上訴理由之違法情形，不相適合
時，均應認其上訴為違背法律上之程式，予以駁回。本件關於販賣第二級毒品部分，
甲○○上訴意旨略稱：(一)台灣彰化地方法院八十六年六月八日彰檢監愛字第一五三號
通訊監察書允許監察對象為林旭屏、許裕杰二人，並不包括伊與證人梁清森等人間之
通訊聯絡行為，伊與梁清森間之通訊內容並非該監察書效力所及，該通訊監察報告已
逾監察書所允許範圍，屬於違法調查所得之證據，應無證據能力；且上開通訊監察報
告之內容，並無涉及伊有轉讓或販賣安非他命予梁清森之行為，原審據該通話紀錄有
提及安非他命之供應，即認定伊以0000000000號行動電話與梁清森聯絡為
毒品交易，實有違證據法則且有判決理由不備之違法。(二)證人梁清森於警訊、檢察官
偵訊及原審所為供證，前後歧異，自不足採信，且對於購買毒品之款項是否已交付，
非但前後證述不一，其於原審證稱：其欠甲○○之毒品價款尚未給付，甲○○欠其之
藝品款項則已於七月初償還等語，亦與常情有違，自亦不足採信。尤以梁清森涉有轉
讓或販賣毒品之嫌疑，依規定供出毒品來源因而破獲者得減輕其刑，故不得專憑其證
言作為認定伊確有販賣安非他命犯行之證據，原審未察，為伊有罪之判決，自有未洽
等語。
惟查原判決認定上訴人即被告甲○○（下稱被告）有事實欄所載之販賣第二級毒品安
非他命之犯行，因而撤銷第一審關於販賣第二級毒品部分之判決，改判仍論處被告連
續販賣第二級毒品罪刑，係依憑證人梁清森於偵審中之證述，參酌被告使用0000
000000號行動電話與梁清森聯絡為毒品之交易，通話紀錄中「粗的」、「男的
」係指安非他命等情，亦經梁清森供證明確，並有記載該通話紀錄之通訊監察書附卷
可稽，且被告於一審亦供稱：伊有一起與梁清森買安非他命四次，每包四千元（指新
台幣），伊與梁清森常常互相調貨，互相轉讓毒品等語，參酌互證，足以認定被告有
連續四次販賣安非他命予梁清森之犯行，為其論據。並明：(一)前揭通訊監察書係台
灣彰化地方法院檢察署所核發，且於「監察之通訊種類及號碼等足資識別之特徵」一
欄，已將證人梁清森所使用之電話即（０四）0000000號電話列載其中，則法
務部調查局彰化縣（市）調查站對該電話進行通訊監察，並無違法之處，其因此監聽
獲得被告與梁清森之通話內容，採為認定本案被告犯罪之證據，亦無不合。(二)證人梁
清森於警訊及檢察官偵訊時就其向被告購買毒品之金額、地點、聯絡方式，雖細節略
有不同，惟就被告確有販賣安非他命與伊之事實，則始終供述一貫，於原審仍為與檢
察官偵查中相同之供述，又其於原審並已供明：伊向被告購買毒品之錢款，因無錢給
付，後來伊就被捉，當時是要以藝品之帳抵債，後來因伊說伊之朋友說要藝品錢，所
以被告就在六月底、七月初時先還清藝品錢，伊買毒品之錢則尚未給付等語（見原審
上訴字卷第七十一頁），足證被告販賣安非他命予梁清森尚未收到貨款甚屬明確等理
由綦詳，自難遽指原判決即有採證違反證據法則或理由不備之違誤。其餘上訴意旨，
徒憑己見，就原審採證認事職權之行使或原判決已論斷說明事項，重複為事實之爭辯
，亦非適法之上訴理由。甲○○上訴意旨所陳各項，核與法律規定得為第三審上訴理
由之違法情形不相適合，其上訴違背法律上之程式，應予駁回。
據上論結，應依刑事訴訟法第三百九十五條前段、第三百九十七條、第四百零一條，
判決如主文。
中      華      民      國    九十一    年      六      月     十三     日
                              最高法院刑事第十一庭
                                  審判長法官  呂  潮  澤
                                        法官  白  文  漳
                                        法官  陳  世  雄
                                        法官  孫  增  同
                                        法官  林  開  任
      右正本證明與原本無異
                                              書  記  官
中      華      民      國    九十一    年      六      月     十八     日
